【裁判字號】    99,訴,661
【裁判日期】    991018
【裁判案由】    妨害性自主
【裁判全文】
臺灣基隆地方法院刑事判決               99年度訴字第522號
公  訴  人  臺灣基隆地方法院檢察署檢察官
被      告  丙○○
選任辯護人  余鐘柳律師
上列被告因妨害性自主案件，經檢察官提起公訴（99年度偵字第
3059號）及追加起訴（99年度偵字第3327、3375、3387號），經
合併審理後，本院判決如下：
    主  文
丙○○所犯如附表所示之罪，各處如附表主文欄所示之刑。應執
行有期徒刑年拾壹月。
    事  實
一、丙○○分別基於強制猥褻、強制性交之犯意，竟於下述時間
    、地點為下列妨害性自主等犯行：
  (一)於民國99年5 月30日下午4 時30分許，持不詳之物（不能證
    明係兇器），徒步尾隨未滿14歲代號0000-0000 女子（85年
    9 月間生，真實姓名年籍詳代碼與真實姓名對照表，下稱乙
    女）至其基隆市住處（址詳卷），趁該處1 樓大門未上鎖，
    侵入該處1 至2 樓樓梯間（住宅），並自乙 女背後環抱乙 女
    ，再摀住乙 女口鼻，另一手伸入乙 女上衣內強行撫摸乙 女之
    胸部而違反乙 女意願猥褻得逞，復因乙 女掙脫，即強拉乙 女
    並壓制於地上，再解開乙 女之皮帶，以此強暴之方法而為猥
    褻之行為得逞，嗣因聽到聲音始停手而逃逸。
  (二)於99年6 月16日下午5 時50分許，徒步尾隨未滿14歲代號00
    00-0000 女子（85年7 月間生，真實姓名年籍詳代碼與真實
    姓名對照表，下稱C 女）至其基隆市住處（址詳卷）門口，
    趁C 女開門之際，自C 女背後穿過其雙臂強抱C 女，並違反
    C 女意願隔著衣服，強行撫摸C 女之胸部，以此強暴之方法
    而為猥褻之行為得逞。
  (三)於99年6 月19日下午4 時50分許，徒步尾隨代號0000-0000
    女子（82年5 月間生，真實姓名年籍詳代碼與真實姓名對照
    表，下稱D 女）至其基隆市住處（址詳卷）門口，趁D 女候
    門之際，自D 女背後，強抱住D 女，再違反D 女意願，隔衣
    撫摸D 女之胸部，以此強暴之方法而為猥褻之行為得逞。
  (四)於99年6 月17日下午5 時30分許，見一同搭乘基隆市608 號
    暖暖線公車之代號0000-0000 女子（81年11月間生，真實姓
    名年籍詳代碼與真實姓名對照表，下稱甲 女）獨自一人，遂
    尾隨該女子至基隆市○○路指修宮站下車，再跟蹤甲 女至其
    住處（址詳卷），並基於強制性交之犯意，侵入該處1 至2
    樓樓梯間（住宅），在甲 女住處1 至2 樓之樓梯間，強行抓
    住甲 女之雙手、強扯開其內褲後，違反甲 女之意願，以手指
    進入甲 女之陰道內，以此強暴之方法而為性交得逞，嗣經警
    循線查獲上情，並於同年月23日上午8 時許，在丙○○之住
    處扣得其犯案時所穿之上衣、牛仔褲各1 件及其當日搭乘公
    車之悠遊卡1 張，並主動向員警供承其上揭(一)至(三)所示妨害
    性自主犯行，並接受裁判，而為警循線查悉上情。
二、案經0000-0000 訴由基隆市警察局移送臺灣基隆地方法院檢
    察署檢察官及追加起訴。
    理  由
壹、證據能力部分：
    按被告以外之人於審判外之言詞或書面陳述，雖不符刑事訴
    訟法第159 條之1 至第159 條之4 之規定，然經當事人於審
    判程序同意作為證據，法院審酌該言詞陳述作成時之情況，
    認為適當者，亦得為證據，刑事訴訟法第159 條之5 第1 項
    定有明文。當事人、代理人或辯護人於法院調查證據時，知
    有刑事訴訟法第159 條第1 項不得為證據之情形，而未於言
    詞辯論終結前聲明異議者，視為有前項之同意，同條第2 項
    亦有明定。本案據以認定被告犯罪事實之證據，部分屬於傳
    聞證據，惟檢察官、被告就該等證據，於本院審理程序時均
    未爭執其證據能力，且迄於言詞辯論終結前復未聲明異議，
    而本院審酌並無違法取證之瑕疵，亦認以之作為證據為適當
    ，故依刑事訴訟法第159 條之5 第1 項、第2 項之規定，該
    等傳聞證據均具備證據能力而得作為證據，合先敘明。
貳、實體部分：
一、上揭事實，業據被告丙○○於警詢、偵訊及本院審理時均坦
    承在卷，並經證人即被害人甲 女、乙 女、C 女、D 女於警詢
    、偵訊及本院審理時具結證述明確，且有卷附受理疑似性侵
    害事件驗傷診斷書、驗傷光碟、被告上、下車之行車紀錄器
    照片、被害人甲 女住處樓下監視器照片、被告返回住處時之
    監視光碟照片、公車循環站、城隍廟站、指修宮站等車站照
    片、現場照片、被告犯案時所穿之衣物、球鞋照片、偵查報
    告、偵查報告、職務報告、監視器翻拍畫面、犯案地點照片
    附卷可按，並有被告性侵甲 女時穿著之紅色T 恤1 件、藍色
    牛仔褲1 件、悠遊卡1 張、鑑驗盒1 盒，乙 女之聯絡簿一本
    扣案可資佐證，足認被告任意性自白核與事實相符，堪以採
    信。
二、論罪科刑：
  (一)核被告丙○○上開所為：
  １按所謂「住宅」，乃指人類日常居住之場所而言，公寓、大
    樓均屬之。至公寓、大樓之「樓梯間」，雖僅供各住戶出入
    通行，然就公寓、大樓之整體而言，該「樓梯間」為公寓、
    大樓之一部分，而與該公寓、大樓有密切不可分之關係，故
    侵入公寓、大樓之「樓梯間」，自有同時妨害居住安全之情
    形。查上訴人前往友人住處拿取衣服後，已經離開該大樓，
    嗣在市場巷口之騎樓發現Ａ女，因起意強制性交始尾隨Ａ女
    再度進入該大樓之「樓梯間」而為本件犯罪，自屬擅自侵入
    大樓之樓梯間，而屬於「侵入住宅犯之」之範圍（94台上24
    88號判決意旨參照）。是被告如事實欄一、(一)所為係犯係犯
    刑法第224 條強制猥褻罪，而有刑法第222 條第1 項第2 、
    7 款之情形，係犯刑法第224 條之1 對於未滿14歲之女子侵
    入住宅，以強暴之方法而為猥褻罪。又兒童及少年福利法第
    70 條 第1 項固規定成年人故意對兒童及少年犯罪者，加重
    其刑至2 分之1 ，惟同條項但書已明文規定「但各該罪就被
    害人係兒童及少年已定有特別處罰規定者，不在此限」，本
    案被告所犯刑法第222 條第第1 項第2 款加重強制性交，已
    特別規定以被害人年齡未滿14歲者為處罰之特別加重要件，
    且被告係81年2 月5 日生，有其年籍資料在卷可稽，被告行
    為時非屬成年人，依上開規定，被告本案此部分犯行，無須
    再依兒童及少年福利法第70條第1 項前段規定加重其刑，附
    此說明。
  ２如事實欄一、(二)所為係犯刑法第224 條強制猥褻罪，而有刑
    法第222 條第1 項第2 款之情形，係犯刑法第224 條之1 對
    於未滿14歲之女子，以強暴之方法而為猥褻罪。被告本案此
    部分犯行，無須再依兒童及少年福利法第70條第1 項前段規
    定加重其刑，理由詳如前述。
  ３如事實欄一、(三)所為係犯刑法第224 條強制猥褻罪。又被害
    人D 女係82年5 月間生，有真實姓名年籍詳代碼與真實姓名
    對照表在卷可稽，於被告行為時係未滿18歲之少女，然被告
    行為時非屬成年人，本案此部分犯行，無須再依兒童及少年
    福利法第70條第1 項前段規定加重其刑，理由詳如前述。
  ４如事實欄一、(四)所為係犯係犯刑法第222 條第1 項第7 款之
    侵入住宅，以強暴之方法而為性交罪。起訴書認被告所為係
    犯刑法第221 條第1 項之強制性交罪嫌云云，容有未洽，惟
    此部分蒞庭檢察官已予更正應施用之法條，併予敘明。又被
    害人甲 女係81年11月間生，有真實姓名年籍詳代碼與真實姓
    名對照表在卷可稽，被告行為時係未滿18歲之少女，然被告
    行為時非屬成年人，本案此部分犯行，無須再依兒童及少年
    福利法第70條第1 項前段規定加重其刑，理由詳如前述。
  (二)被告上述妨害性自主4 犯行間，犯意各別，行為互殊，應予
    分論併罰。
  (三)又證人即查獲本案基隆市警察局婦幼隊偵查佐之丁○○於本
    院99年10月4 日審判時具結證稱：「（問：被告追加起訴書
    所載之三件犯罪事實，是如何查獲？提示追加起訴書）當時
    是被告在前案性侵00000000的筆錄上供稱另有三件犯行，被
    告講完後，是屬於基隆市警察局第二分局的轄區，我們去第
    二分局的轄區查出來的，被告供述前，我們不知道被告有所
    犯的追加起訴書的這三件犯罪事實。」、「（問：被告是不
    是就是在99年6 月23日警詢筆錄中供出？提示警詢筆錄）是
    。是由被告主動供出。」（見本院99年10月4 日審判筆錄第
    5 頁）等語，足認被告係在偵查機關，尚未發覺被告所犯事
    實欄一、(一)至(三)所示之之犯罪前自首而接受裁判，故被告就
    該部分已符自首要件，就其事實欄一、(一)至(三)所示之妨害性
    自主犯行，爰均依刑法第62條前段規定減輕其刑。
  (四)又本件被告雖以強暴方式對被害女子為性交行為，惟其僅以
    強行抱住被害人身體之手段為強暴行為，並未為其他暴力行
    為，亦未造成被害人受傷，犯罪手段尚輕，其犯罪手段尚非
    殘暴，且已與被害人及其法定代理人達成民事調解，被告之
    法定代理人並就調解之損害賠償費用均已履行完畢，而被告
    甫滿18歲，因年少識淺，一時好奇、衝動而犯本案，於99年
    6 月17日犯後為警查獲，在警局製作筆錄隨即主動供出事實
    欄一、(一)至(三)所示妨害性自主犯行，勇於認錯，態度極為良
    好，情狀猶可憫恕，本案起訴及追加起訴部分，均已坦承犯
    行並與被害人調解，取得被害人諒解。乙 女之法定代理人於
    本院審判時稱：我願意原諒被告，被告的父母很真誠的求情
    ，且已達成調解賠償等語；被害人乙 女稱：我跟我媽媽的意
    見相同等語。被害人C 女之法定代理人稱：我願意原諒被告
    ，被告的父母很真誠的拜託我，且已達成調解，已賠償我等
    語；被害人C 女稱：同我媽媽的意見等語。被害人D 女之法
    定代理人稱：沒有意見，願意原諒被告，也是一樣是同理心
    ，被告的父母替他的兒子求情，讓被告有壹個自新的機會等
    語；被害人D 女稱：跟我媽媽的意見一樣等語（見本院99年
    10月4 日審判筆錄），是本案情輕法重，在客觀上足以使人
    心生同情，被告犯罪情狀尚堪憫恕，縱處以法定最低之刑，
    仍嫌過重，爰均依刑法第59條之規定，減輕其刑，如事實欄
    一、(一)至(三)所示犯行並依法遞減之。
  (五)本院審酌被告並無前科，素行尚佳，因年少識淺，一時好奇
    、衝動而犯本案，其所為固不足取，惟慮其犯後為警查獲即
    主動供出其他妨害性自主犯行，自始坦承罪行之態度，態度
    極為良好，且其法定代理人已與所有被害人之法定代理人達
    成民事調解，而被害人及其法定代理人當庭表明願意原諒被
    告等一切情狀，量處如主文所示之刑，並定其應執行之刑，
    以示懲儆。
據上論斷，應依刑事訴訟法第299 條第1 項前段，刑法第222 條
第1 項第7 款、第224 條、第224 條之1 、第62條前段、第59條
、第51條第5 款，判決如主文。
本案經檢察官翁春鈴到庭執行職務。
中    華    民    國    99    年    10    月    18    日
                  刑事第四庭審判長法  官  鄭景文
                                  法  官  施添寶
                                  法  官  黃永定 
以上正本證明與原本無異。          
如不服本判決應於收受送達後10日內向本院提出上訴書狀，並應
敘述具體理由；其未敘述上訴理由者，應於上訴期間屆滿後20日
內向本院補提理由書（均須按他造當事人之人數附繕本）「切勿
逕送上級法院」。
中    華    民    國    99    年    10    月    18    日
                                  書記官  劉珍珍
附錄論罪法條
刑法第221條
對於男女以強暴、脅迫、恐嚇、催眠術或其他違反其意願之方法
而為性交者，處3 年以上10年以下有期徒刑。
前項之未遂犯罰之。
刑法第222條
犯前條之罪而有下列情形之一者，處 7 年以上有期徒刑：
一、二人以上共同犯之者。
二、對未滿十四歲之男女犯之者。
三、對精神、身體障礙或其他心智缺陷之人犯之者。
四、以藥劑犯之者。
五、對被害人施以凌虐者。
六、利用駕駛供公眾或不特定人運輸之交通工具之機會犯之者。
七、侵入住宅或有人居住之建築物、船艦或隱匿其內犯之者。
八、攜帶兇器犯之者。
前項之未遂犯罰之。
刑法第224條
對於男女以強暴、脅迫、恐嚇、催眠術或其他違反其意願之方法
，而為猥褻之行為者，處6 月以上5 年以下有期徒刑。
刑法第224條之1
犯前條之罪而有第222 條第1 項各款情形之一者，處3 年以上10
年以下有期徒刑。

附表：
┌──┬──────┬───────┬───────────────┐
│編號│犯罪行為    │所犯罪名      │主文欄                        │
├──┼──────┼───────┼───────────────┤
│ 一 │事實欄一、(一)│刑法第224 條之│丙○○侵入住宅，對十四歲以下之│
│    │所示犯行    │1 侵入住宅，對│女子以強暴之方法而為猥褻之行為│
│    │            │於未滿14歲之女│，處有期徒刑拾月。            │
│    │            │子，以強暴之方│                              │
│    │            │法而為猥褻罪。│                              │
├──┼──────┼───────┼───────────────┤
│ 二 │事實欄一、(二)│刑法第224 條之│丙○○對十四歲以下之女子以強暴│
│    │所示犯行    │1 對於未滿14歲│之方法而為猥褻之行為，處有期徒│
│    │            │之女子，以強暴│刑拾月。                      │
│    │            │之方法而為猥  │                              │
│    │            │褻罪。        │                              │
├──┼──────┼───────┼───────────────┤
│ 三 │事實欄一、(三)│刑法第224 條對│丙○○對於女子，以強暴之方法而│
│    │所示犯行    │於女子，以強暴│為猥褻之行為，處有期徒刑貳月。│
│    │            │之方法而為猥褻│                              │
│    │            │罪。          │                              │
├──┼──────┼───────┼───────────────┤
│四  │事實欄一、(四)│刑法第222 條第│丙○○侵入住宅對於女子以強暴之│
│    │所示犯行    │1 項第7 款侵入│方法而為性交，處有期徒刑年陸│
│    │            │住宅，對於女子│月。                          │
│    │            │，以強暴之方法│                              │
│    │            │而為性交罪。  │                              │
└──┴──────┴───────┴───────────────┘

司法院資訊處製作；財團法人民間司法改革基金會備份。
